【裁判字號】    98,訴,437
【裁判日期】    980330
【裁判案由】    違反台灣地區與大陸地區人民關係條例等
【裁判全文】
臺灣臺中地方法院刑事判決               98年度訴字第437號
公  訴  人  臺灣臺中地方法院檢察署檢察官
被      告  甲○○
上列被告因違反臺灣地區與大陸地區人民關係條例等案件，經檢
察官提起公訴（97年度偵字第25095號），被告於準備程序中就
被訴事實為有罪之陳述，受命法官於聽取當事人之意見後，由本
院合議庭裁定改由受命法官獨任依簡式審判程序審理，本院判決
如下：
    主    文
甲○○共同違反不得使大陸地區人民非法進入臺灣地區之規定，
累犯，處有期徒刑陸月，如易科罰金，以銀元佰元即新臺幣玖
佰元折算壹日，減為有期徒刑月，如易科罰金，以銀元佰元
即新臺幣玖佰元折算壹日。
    犯罪事實
一、甲○○於民國89年間，曾犯竊盜罪，經臺灣雲林地方法院判
    處有期徒刑一年確定，並於91年4月18日執行完畢。猶不知
    悔改，復明知大陸地區人民，非經主管機關許可，不得進入
    臺灣地區，且不得使大陸地區人民非法進入臺灣地區，竟與
    某姓名年籍均不詳年約三、四十歲之男子基於使大陸地區人
    民非法進入臺灣地區之犯意聯絡，由該男子安排甲○○至大
    陸地區與該地區之女子馮珠假結婚，並於92年9月30日，在
    大陸地區福建省福州市為虛偽之結婚登記，藉以取得結婚公
    證書（含結婚證明書）。嗣甲○○再與該男子及馮珠基於行
    使使公務員登載不實公文書之犯意聯絡，由甲○○返回臺灣
    與該男子一起持前開結婚公證書向財團法人海峽交流基金會
    （下簡稱海基會）辦理認證證明，再於92年10月22日，持上
    開結婚公證書及海基會出具之證明，前往雲林縣斗六市戶政
    事務所，填載「結婚登記申請書」，以辦理假結婚戶籍登記
    ，使不知情之該管公務員為形式之審查後，將甲○○與馮珠
    假結婚之不實事項，登載於職務上所掌管之戶籍登記簿公文
    書上，並據以核發記載甲○○配偶為馮珠之國民身分證及戶
    籍謄本予甲○○收受。甲○○辦完結婚登記後，即於當日與
    該男子持前開結婚公證書、海基會證明、戶籍謄本、大陸地
    區人民進入臺灣地區保證書等資料，至內政部警政署入出境
    管理局（現改為內政部入出國及移民署），填載「大陸地區
    人民進入臺灣地區旅行證申請書」，申請馮珠以配偶身分來
    臺探親，而行使該使公務員登載不實之公文書即戶籍謄本，
    足以生損害於戶政機關對於戶籍管理之正確性，及入出境管
    理局對於入出境管理之正確性。入出境管理局為實質之審查
    後，即核發馮珠進入臺灣之旅行證。馮珠取得該旅行證後，
    隨即於92年12月15日搭機至高雄機場非法進入臺灣地區。嗣
    於95年8月2日，在臺北縣板橋市○○路○段22號2樓，為警查
    獲馮珠逾期居留，始查悉上情。
二、案經內政部入出國及移民署專勤事務第二大隊臺中市專勤隊
    報請臺灣臺中地方法院檢察署檢察官偵查起訴。
    理    由
一、上揭犯罪事實業據被告甲○○於警詢、檢察官偵訊中及本院
    審理時坦承不諱，復經馮珠於警詢中陳稱其入境臺灣地區及
    逾期居留遭查獲等事實明確（其陳述依刑事訴訟法第159條
    之5第2項之規定，有證據能力），並有結婚登記申請書、戶
    籍謄本、大陸地區人民進入臺灣地區保證書、被告及馮珠之
    入出境紀錄、旅行證申請書、大陸地區福建省福州市公證處
    （2003）榕公證內民字第14103號結婚公證書、海基會（92
    ）中核字第056269號證明書（以上皆影本）等資料附卷可稽
    。本件事證明確，被告犯行應堪認定。
二、按(甲)在大陸地區通謀虛偽結婚，以不實之結婚證明辦理相關
    戶籍登記、入境等手續，憑以進入臺灣地區，其所持之入境
    許可文件雖係入出境主管機關所核發，形式上為合法，但因
    以詐欺方法而取得，即不具實質上之合法性，仍屬非法進入
    臺灣地區（參最高法院94年度台上字第1064號判決）。(乙)被
    告於92年12月15日使大陸地區人民馮珠非法進入臺灣地區後
    ，臺灣地區與大陸地區人民關係條例第79條於92年10月29日
    修正公布，並於92年12月31日施行，該條第1項修正前規定
    ：「違反第15條第1款規定者，處五年以下有期期徒刑、拘
    役或科或併科新臺幣五十萬元以下罰金」，修正後規定：「
    違反第15條第1款規定者，處一年以上七年以下有期徒刑，
    得併科新臺幣一百萬元以下罰金」，比較新舊法結果，以修
    正前之規定對被告較為有利，應適用修正前之規定處斷。(丙)
    刑法於94年2月2日修正公布，並於95年7月1日生效施行，其
    中刑法第28條於修正後已限縮於共同實行犯罪行為者，始
    成立共同正犯，並排除陰謀犯、預備犯之共同正犯，是修正
    後共同正犯之範圍已有減縮，自屬法律變更，而非僅屬純文
    字修正，應有新舊法比較適用之問題，本件被告之行為係屬
    實行階段之正犯，無論依修正前後之規定，皆成立共同正犯
    ，依刑法第2條第1項前段，應依修正前刑法第28條規定論以
    共同正犯（參最高法院97年度台上字第104號、37、38、39
    號判決）。刑法第33條第5款修正前規定「罰金：一元以
    上。」，與修正後規定為：「罰金：新臺幣一千元以上，以
    百元計算之。」不同，比較新舊法結果，以舊法對行為人較
    為有利，修正前刑法第55條後段關於牽連犯之規定，業已
    修正刪除，此刪除雖非犯罪構成要件之變更，但顯已影響行
    為人刑罰之法律效果，自屬法律有變更，而牽連犯係行為人
    犯一罪而方法或結果之行為犯他罪名者，從一重處斷，依修
    正後刑法規定，其方法、結果行為應予分論併罰，比較新舊
    法結果，以舊法對行為人較為有利，刑法第41條第1項修
    正前規定：「犯最重本刑為五年以下有期徒刑以下之刑之罪
    ，而受六個月以下有期徒刑或拘役之宣告，因身體、教育、
    職業、家庭之關係或其他正當事由，執行顯有困難者，得以
    一元以上三元以下折算一日，易科罰金」，被告行為時之易
    科罰金折算標準，修正前罰金罰鍰提高標準條例第2條前段
    （現已刪除）規定，就其原定數額提高為一百倍折算一日，
    則本件被告行為時之易科罰金折算標準，應以銀元三百元折
    算一日，經折算為新臺幣後，應以新臺幣九百元折算為一日
    ，修正後規定：「犯最重本刑為五年以下有期徒刑以下之刑
    之罪，而受六個月以下有期徒刑或拘役之宣告者，得以新臺
    幣一千元、二千元或三千元折算一日，易科罰金」，比較修
    正前後之易科罰金折算標準，以修正前之規定較有利於被告
    。
三、被告與馮珠均無結婚之意思，卻虛偽辦理結婚手續，並據以
    使本國公務員為前揭結婚之登載，並持登載後之戶籍謄本予
    以行使以辦理旅行證之行為，足以使戶政機關對於戶籍管理
    發生不正確之損害，使入出境管理機關對大陸地區人民入出
    境臺灣地區之管理發生不正確之損害。故核被告所為，係犯
    刑法第216條、第214條之行使使公務員登載不實公文書罪，
    及違反臺灣地區與大陸地區人民關係條例第15條第1款使大
    陸地區人民非法進入臺灣地區之規定，應依該條例修正前第
    79條第1項之規定處罰。又被告就使大陸地區人民非法進
    入臺灣地區之行為，與該姓名年籍均不詳之成年男子，就行
    使使公務員登載不實公文書之行為，與該姓名年籍均不詳之
    成年男子及馮珠，分別有犯意聯絡及行為分擔，均分別為共
    同正犯，被告使公務員登載不實之低度行為，為高度之行
    使使公務員登載不實公文書行為吸收，不另論罪，被告所
    犯二罪，有方法結果之牽連犯關係，屬裁判上一罪，依修正
    前刑法第55條後段之規定，應從一重之使大陸地區人民非法
    進入臺灣地區罪處斷，被告於89年間，曾犯竊盜罪，經臺
    灣雲林地方法院判處有期徒刑一年確定，並於91年4月18日
    執行完畢，此有臺灣高等法院被告前案紀錄表一份在卷可按
    ，被告受徒刑之執行完畢後，五年以內故意再犯本件有期徒
    刑以上之罪，為累犯，依刑法第47條第1項規定，應加重其
    刑。爰審酌被告犯後坦承所為態度良好，頗具悔意，情節尚
    輕，惟所為影響國家安全等一切情狀，量處如主文所示之刑
    ，並依修正前刑法第41條第1項前段規定，諭知易科罰金之
    折算標準。另中華民國96年罪犯減刑條例於96年7月4日經制
    定公布，並於96年7月16日生效施行，本件被告犯罪時間在
    96年4月24日以前，符合該條例第2條第1項第3款之減刑規定
    ，乃依該條例第7條之規定，減其宣告刑二分之一，並依該
    條例第9條之規定，諭知易科罰金之折算標準。
據上論斷，應依刑事訴訟法第273條之1第1項、第299條第1項前
段，修正前臺灣地區與大陸地區人民關係條例第79條第1項，刑
法第11條前段、第2條第1項前段、（修正前）第28條、第214條
、第216條、第47條第1項、（修正前）第55條後段、（修正前）
第33條第5款、（修正前）第41條第1項前段，罰金罰鍰提高標準
條例第1條前段、修正前罰金罰鍰提高標準條例第2條，中華民國
96年罪犯減刑條例第2條第1項第3款、第7條第1項、第2項、第9
條，判決如主文。
中    華    民    國    98    年    3     月    30    日
                        法  官  李秋娟
以上正本證明與原本無異。
如不服本判決應於收受送達後10日內向本院提出上訴書狀，並應
敘述具體理由；其未敘述上訴理由者，應於上訴期間屆滿後20日
內向本院補提理由書（均須按他造當事人之人數附繕本）「切勿
逕送上級法院」。
                        書記官  簡芳敏
中    華    民    國    98    年    3     月    30    日
附錄論罪科刑法條
刑法第214條 (使公務員登載不實罪)
明知為不實之事項，而使公務員登載於職務上所掌之公文書，足
以生損害於公眾或他人者，處三年以下有期徒刑、拘役或五百元
以下罰金。
刑法第216條 (行使偽造變造或登載不實之文書罪)
行使第210條至第215條之文書者，依偽造、變造文書或登載不實
事項或使登載不實事項之規定處斷。
修正前臺灣地區與大陸地區人民關係條例第79條第1項
違反第15條第1款規定者，處五年以下有期徒刑，拘役或科或併
科新臺幣五十萬元以下罰金。


司法院資訊處製作；財團法人民間司法改革基金會備份。
